臺灣彰化地方法院刑事裁定　　　　　　　　　　　　　　　九十一年度自字第六號
　　自　訴　人　乙○○
　　被　　　告　甲○○
右列被告因毀謗案件，經自訴人提起自訴，本院裁定如左：
    主      文
自訴駁回。
    理      由
一、自訴意旨如附件自訴狀所載。
二、按法院或受命法官於第一次審判期日前訊問及調查結果，如認為案件有刑事訴訟
    法第二百五十二條至第二百五十四條之情形者，得以裁定駁回其自訴，同法第三
    百二十六條第三項定有明文。
三、次按犯罪事實應依證據認定之，無證據不得推定其犯罪事實，刑事訴訟法第一百
    五十四條定有明文。又自訴人之指訴，係以使被告受刑事訴追為目的，是其陳述
    是否與事實相符，仍應調查其他事實以資審認，始得為不利被告之認定。再認定
    犯罪事實之證據，係指足以認定被告確有犯罪行為之積極證據而言，如未發現相
    當證據，或證據不足以證明，自不能以推測或擬制之方法，以為裁判基礎；且認
    定事實所憑之證據，其為訴訟上之證明，須達於通常一般人均不致有所懷疑，而
    得確信其為事實之程度者，始得據為有罪之認定；倘其證明尚未達到此一程度，
    而有合理之懷疑存在時，尚難為有罪之認定基礎；苟積極證據不足為不利於被告
    事實之認定時，即應為有利於被告之認定，更不必有何有利之證據；亦即如無確
    切之積極證據，足以證明犯罪事實，即令被告不能為有利之反證，亦不能遽論以
    罪責，最高法院四十年台上字第八六號、五十二年台上字第一三００號判例可資
    參照。復按刑法第三百十條誹謗罪之成立，必須意圖散布於眾，而指摘或傳述足
    以毀損他人名譽之具體事實，倘僅抽象地公然為謾罵或嘲弄，並未指摘具體事實
    ，則屬刑法第三百零九條第一項之公然侮辱罪範疇，最高法院八十六年度台上字
    第六九二０號亦有判決可資參照。
四、本件自訴人乙○○認被告甲○○涉有刑法第三百零九條之公然侮辱及第三百十條
    之誹謗罪嫌，無非係以民國（下同）九十一年一月七日上午十時三十分許，自訴
    人與員林鎮公所建設課長薛文鈞正在交談之際，被告甲○○突然騎乘其所有之機
    車侵近二人，並向薛文鈞大喊：「瘋子，不要理他。」，並有現場錄音帶一卷足
    憑為其主要論據。被告則否認有何上開犯行，辯稱：伊並沒有罵自訴人是瘋子，
    九十一年一月七日早上，伊是要告發黃再瑞，檢察官到現場勘驗，是於大同路邊
    三樺公園，當時還有四、五位地主，伊不認識自訴人，也不知道自訴人為何會到
    現場，伊在現場也沒有與自訴人說過話，當日伊是罵（建設）課長，因黃再瑞請
    課長來與伊等協調，請伊不要告發他們，課長也有將公所的立場告訴他們，伊勸
    課長不要再介入這事件中，伊跟其說：「如果你介入此事，別人會認為公所的立
    場不公正，而且人家會當你是瘋子。」，又當天檢察官因現場不宜制做筆錄，所
    以請相關人員到地檢署制作筆錄，惟自訴人猶糾纏建設課長，不讓其離去，伊恐
    檢察官久候，遂出言向課長稱：「走啦！瘋子！」，伊當時並無罵人之意思，只
    是慣性口語，且其所指之對象實際為課長，並非自訴人等語。經查：自訴人指訴
    被告稱其是「瘋子」等語，係屬抽象之謾罵及嘲弄，並未指摘具體事實，是依上
    開說明，被告縱有自訴人所指之上開行為亦與誹謗罪之構成要件有間，尚難以毀
    謗罪相繩，先予敘明。其次，自訴人於本院調查時庭呈錄音帶、錄音帶譯文，並
    指稱：「（如何有錄音帶？）我與建設課長交談時有錄音，被告就衝過來罵我，
    他說我是瘋子叫建設課長不要理我，從錄音帶整個譯文過程中可得知甲○○是在
    罵我，因當場只有我與課長在交談，當時我與課長在交談的周圍五步內，沒有其
    他的人。（有無其他證據請求調查？）除了錄音帶以外，可以傳訊員林鎮公所建
    設課長。」等語，惟經本院於調查程序時傳喚證人即員林鎮公所建設課長薛文鈞
    ，其到庭結證稱：「（甲○○有無罵乙○○瘋子？）甲○○當時要騎摩托車來法
    警室做筆錄，距離我約十幾公尺跟我說不要理乙○○，催我趕快到地檢署來做筆
    錄，有無罵乙○○我沒有聽到。但甲○○曾勸我不要介入該糾紛，否則人家會以
    為我是瘋子。」，證人薛文鈞並未聽到被告有對自訴人大聲稱其是瘋子之情事，
    復參以自訴人所庭呈之當天錄音帶譯文：課長（即證人薛文鈞）：「公家出七十
    五萬做「垃圾桶」…他們自己插…不是公所…」；被告（向薛課長言）：「瘋子
    ，不要理他！」；自訴人：「請問你（被告）講誰「瘋子」？」；被告：「你（
    指自訴人）說官商勾結講規埔做什麼？」；自訴人：「我有講的自由，和你有啥
    關係？」；被告：「我也有講的自由」；被告：「我有講哪一位瘋子嗎？我又沒
    有指名…」，被告並未明指其所稱之瘋子究係何人，雖自訴人以上開譯文之內容
    推測被告所稱之瘋子就是指自訴人，然經本院勘驗自訴人所庭呈錄音帶：該錄音
    帶之內容確實與自訴人所提之譯文內容大致相符，惟當自訴人質問被告為何稱其
    是瘋子時，被告與自訴人之語氣皆十分激動，有勘驗筆錄可按，是被告是否係因
    急著要至地檢署制作筆錄，又突遇自訴人之質問，因而一時氣憤，順勢就其所問
    之問題為反駁之回答，實非無疑？再參酌證人薛文鈞上開證述，亦無從認被告確
    有對自訴人稱其是瘋子之情，是尚難僅憑該錄音帶之內容即推論被告當時係針對
    自訴人大罵其是瘋子，此外，復查無其他積極之證據足認被告確實有自訴人所指
    之犯行，揆諸首揭說明，自應為有利被告之認定，被告犯罪嫌疑尚屬不足，爰依
    刑事訴訟法第三百二十六條第三項、第二百五十二條第十款之規定，本件自訴應
    予駁回。
據上論斷，應依刑事訴訟法第三百二十六條第三項、第二百五十二條第十款，裁定如
主文。
中      華      民      國    九十一    年      三      月      六      日
                            臺灣彰化地方法院刑事第一庭
                                審判長法官  葉  榮  郎
                                法      官  吳  俊  螢
                                法      官  簡  璽  容
右正本證明與原本無異。
如不服本裁定，應於裁定送達後五日內向本院提出抗告狀（須附繕本）。
                                法院書記官  王  惠  嬌
中      華      民      國    九十一    年      三      月      六      日
